【裁判字號】    97,抗更(二),32
【裁判日期】    971022
【裁判案由】    撤銷假扣押
【裁判全文】
臺灣高等法院民事裁定                97年度抗更(二)字第32號
抗  告  人  甲○○
上列抗告人因與相對人林金雨間撤銷假扣押事件，對於中華民國
96年5月24日臺灣板橋地方法院96年度全聲字第132號所為裁定提
起抗告，經最高法院第二次發回，本院裁定如下：
    主      文
原裁定廢棄。
相對人在原法院之聲請駁回。
聲請、抗告及再抗告費用由相對人負擔。
    理      由
一、相對人於原法院聲請意旨略以：抗告人前執原法院94年度裁
    全字第10955 號裁定聲請就相對人所有坐落台北縣三重市○
    ○段2075地號土地應有部分1/18及2124-2地號土地應有部分
    1/12（下稱系爭土地）為假扣押，並經原法院民事執行處以
    95年度執全月字第6572號強制執行在案。相對人已依民事訴
    訟法第529 條規定聲請命抗告人限期起訴，經原法院以95年
    度聲字第18 號裁定命抗告人於該裁定送達7日內就欲保全執
    行之請求向管轄法院起訴。嗣因抗告人向原法院聲請之95年
    度重調字第14號調解不成立，且亦未再向原法院起訴，為此
    相對人依民事訴訟法第529條第4項規定，聲請撤銷上開假扣
    押裁定等語。
二、原裁定以：相對人聲請命抗告人限期起訴，業經原法院以95
    年度聲字第18號裁定准許在案，相對人以抗告人未依限起訴
    為由，聲請撤銷假扣押為有理由，應於准許等語。
三、抗告人於本院抗告意旨略以：伊已於96年9月21 日提起塗銷
    登記謄本訴訟，則相對人不得依據民事訴訟法第529條第4項
    規定，聲請撤銷假扣押裁定等語。
四、按本案尚未繫屬者，命假扣押之法院應依債務人聲請，命債
    權人於一定期間內起訴。債權人不於第一項期間內起訴或未
    遵守前項規定者，債務人得聲請命假扣押之法院撤銷假扣押
    裁定，民事訴訟法第529條第1項、第4 項定有明文。所謂起
    訴，係指依訴訟程序提起訴訟，得以確定其私權之存在，而
    取得給付之確定判決者而言（最高法院65年台抗字第44號判
    例參照）。而假扣押所保全者，為金錢之請求或得易為金錢
    請求之請求，因之凡聲請假扣押所保全請求之原因事實，與
    起訴請求給付之原因事實相同，即屬上開條項所稱之起訴（
    最高法院82 年度台抗字第564號、83年台抗字第46號裁判意
    旨參照）。又法院依民事訴訟法第529 條規定所定之期間，
    係裁定期間，非不變期間，故債權人雖未於裁定所定期間內
    起訴，而於命假扣押之法院為撤銷假扣押之裁定前起訴者，
    法院即不得為撤銷假扣押之裁定（ 最高法院65 年台抗字第
    392號判例意旨參照）。
五、本件經查，抗告人主張其與相對人共同繼承坐落台北縣三重
    市○○段2075、2124-2地號土地，相對人竟單獨辦理繼承登
    記，將上開土地全部登記為已所有，並無權處理與第三人，
    其基於不當得利、侵權行為、物上請求權法律關係，得請求
    相對人償還新台幣（下同）670 萬元之損害賠償，因而先聲
    請假扣押。經原法院94年度裁全字第10955 號裁定准許。相
    對人則依民事訴訟法第529 條規定聲請命抗告人限期起訴，
    經原法院於95年2月15日以95 年度聲字第18號裁定命抗告人
    於該裁定送達7 日內就欲保全執行之請求向管轄法院起訴。
    雖抗告人向原法院聲請之95年度重調字第14號調解不成立，
    抗告人於95年3月30 日向原法院所提刑事附帶民事訴訟，亦
    經該院95年度附民字第96號判決及本院96年度附民上字第3
    號判決以刑事判決無罪而判決駁回抗告人之訴。惟原法院96
    年5月24日96年度全字第132號所為撤銷假扣押之裁定，業經
    本院於97年4月30日以96 年度抗更(一)字第43號裁定予以廢棄
    。而抗告人已於96年9月26 日向原法院起訴，請求(1)確認相
    對人及林龍城二人間就台北縣三重市○○段2128 -2、2129-
    2 、2130地號土地所為之買賣關係不存在。(2)林龍城應就上
    開土地於94年6月9日以買賣為原因所為之移轉登記予以塗銷
    。(3)相對人應將上開土地及同地段2075、2124-2等18筆土地
    所為之繼承登記予以塗銷，並就上開土地按應繼分各二分之
    一辦理繼承登記為抗告人及相對人所共同繼承。(4)相對人應
    給付抗告人新台幣821萬8000 元。而其主張之原因事實為兩
    造同為林屋、林陳時之共同繼承人，詎相對人竟於65年3 月
    19日以繼承名義單獨繼承為其所有人，復與林龍城以通謀虛
    偽之買賣契約，將部分土地所有權移轉登記予第三人林龍城
    ，爰依民法第179條、第184條、第767 條規定提起訴訟，核
    與其聲請假扣押裁定時主張之原因事實相同，有其起訴狀及
    民事補充理由一狀暨調查證據聲請狀在卷可稽（見本院卷第
    10至19頁），而上開訴訟刻正由臺灣板橋地方法院以96年度
    重訴字第521號審理中，亦有臺灣板橋地方法院97年10月8日
    板院輔民立96年度重訴521字第071727 號函在卷足憑（見本
    院卷第25頁），應認抗告人已就所欲保全之請求向管轄法院
    為起訴。從而，相對人依民事訴訟法第529條第4項聲請撤銷
    假扣押裁定，於法即有未合。原法院未察，遽准予相對人為
    撤銷假扣押裁定之聲請，尚有未洽，抗告意旨指摘原裁定不
    當，為有理由，爰予廢棄，並諭知如主文第2項所示。
六、據上論結，本件抗告為有理由，爰裁定如主文。
中    華    民    國    97    年    10    月  22      日
                    民事第三庭
                        審判長 法  官 林敬修
                               法  官 吳青蓉
                               法  官 張靜女
正本係照原本作成。
本裁定除以適用法規顯有錯誤為理由，並經本院許可外，不得再
抗告。如提起再抗告，應於收受後10日內委任律師為訴訟代理人
向本院提出再抗告狀。並繳納再抗告費新台幣１千元。
中    華    民    國    97    年    10    月    23    日
                               書記官 廖麗蓮


司法院資訊處製作；財團法人民間司法改革基金會備份。
